臺灣高等法院臺南分院刑事判決
111年度交上易字第457號
上  訴  人  
即  被  告  王志龍


上列上訴人即被告因過失傷害案件，不服臺灣臺南地方法院110
年度交易字第775號中華民國111年7月21日第一審判決（起訴案
號：臺灣臺南地方檢察署110年度調偵字第1336號），提起上訴
，本院判決如下：
    主  文
原判決撤銷。
王志龍犯過失傷害罪，處拘役拾日，如易科罰金，以新臺幣壹仟
元折算壹日。
    事  實
一、王志龍於民國109年6月25日14時20分許，騎乘車牌號碼000-
    0000號普通重型機車（下稱B機車），沿臺南市中西區西和
    路由北往南方向直行，行經上開路段與和真街交岔路口時，
    本應注意機車行駛之車道，應依標誌或標線之規定行駛，不
    得行駛於禁行機慢車之內側車道，且應注意車前狀況，並隨
    時採取必要之安全措施，而依當時晴天、日間自然光線、柏
    油路面乾燥無缺陷且無障礙物、視距良好等情狀，客觀上並
    無不能注意之情事，竟疏未注意及此，適有吳明男騎乘車牌
    號碼000-000號普通重型機車（下稱A機車），同向駛至上開
    路口時，亦因未依規定兩段式左轉，且未禮讓直行車先行即
    貿然左轉，二車因而發生碰撞（吳明男所涉過失傷害部分，
    已另行起訴），並致吳明男受有左小腿深部撕脫傷（10公分
    ）併肌肉受損及腓骨幹閉鎖性骨折、右側鎖骨骨幹移位閉鎖
    性骨折、左膝挫擦傷等傷害。
二、案經吳明男訴由臺南市政府警察局第二分局移送臺灣臺南地
    方檢察署檢察官偵查起訴。
    理  由
一、本院審理範圍
    刑事訴訟法第348條規定「上訴得對於判決之一部為之。」
　　、「對於判決之一部上訴者，其有關係之部分，視為亦已上
    訴。但有關係之部分為無罪、免訴或不受理者，不在此限。
    」、「上訴得明示僅就判決之刑、沒收或保安處分一部為之
    。」。查本件原審認定被告王志龍犯刑法第284條前段之過
    失傷害罪，符合自首規定，依刑法第62條前段減輕其刑，量
    處拘役30日，並諭知如易科罰金以新臺幣（下同）1千元折
    算1日。被告不服提起上訴，依首揭規定，自應適用刑事訴
    訟法第348條定其上訴範圍。被告於本院準備程序及審理時
    均表示：對於原審判決認定之犯罪事實、罪名，均不爭執，
    不在上訴範圍，僅就量刑提起上訴等語（本院卷第84至85頁
    、第134至135頁），檢察官對原審判決並未提起上訴，依前
    揭刑事訴訟法第348條第3項規定，本院以經原審判決認定之
    犯罪事實、論罪為基礎，審理範圍僅限於原判決對被告量刑
    是否合法、妥適，不及於經原審判決認定之犯罪事實、罪名
    部分，惟為便於檢視、理解案情，仍臚列記載本案犯罪事實
    如上。
二、上訴之判斷　　
　㈠被告上訴意旨略以：告訴人吳明男為本件車禍肇事主因，被
    告亦受有傷害，但告訴人於車禍後無任何問候、探視，於原
    審無法調解的原因為告訴人對於調解條件反覆無常所造成等
    語。
　㈡本案被告於肇事後，停留於現場待員警到場處理，並於員警
    到場發覺其涉犯本案過失傷害犯行前，當場承認為肇事人等
    情，有臺南市政府警察局第二分局交通分隊道路交通事故肇
    事人自首情形紀錄表在卷可憑（警卷第43頁），原審因認被
    告符合自首，依刑法第62條前段之規定，減輕其刑。
　㈢撤銷原審判決之理由
　⒈原審以被告犯刑法第284條前段過失傷害罪，審酌被告駕駛B
    機車，與告訴人駕駛A機車，雙方之未注意義務之過失情節
    ，被告為肇事次因，告訴人為肇事主因，因被告之過失致生
    告訴人之身體傷害，被告犯後坦承犯行，於原審未與告訴人
    和解，暨被告於原審自述之智識程度、職業、家庭生活與經
    濟狀況等一切情狀，量處被告拘役30日，並諭知易科罰金折
    算標準，固非無據。惟刑事審判旨在實現刑罰權之分配正義
    ，故法院對於有罪被告之科刑，依刑法第57條明定科刑時，
    應以行為人之責任為基礎，並審酌一切情狀，尤應注意該條
    所列10款事項，以為科刑輕重之標準。而行為人犯罪後之態
    度及行為，乃刑法第57條所規定於科刑時所應審酌之事項。
    查被告於原審及本院審理時均認罪坦承犯行，且於上訴本院
    後之111年11月25日與告訴人吳明男達成和解，相互賠償損
    害，並據告訴人於和解書表示不再追究被告刑事責任等情，
    業經告訴代理人具狀提出111年11月25日和解書1份附卷（本
    院卷第155至159頁），顯見被告在本院111年11月15日審理
    終結後，仍致力於與告訴人達成和解，值得肯定，職是，原
    判決執為對被告量刑標準之基礎，於本院判決已有所變更，
    原審未及審酌此節，而為刑之量定，殊難謂為適合。被告上
    訴指摘原審量刑過重，為有理由，應由本院撤銷改判，期臻
    妥適。
　⒉爰以行為人之責任為基礎，審酌被告騎乘B機車，本應依標誌
    或標線之規定行駛，且應注意車前狀況以隨時採取必要之安
    全措施，卻行駛於禁行機慢車道之內側車道，且行至交岔路
    口未注意車前狀況，而與騎乘A機車未依規定兩段式左轉，
    亦未禮讓直行車先行即貿然左轉之告訴人發生碰撞，致告訴
    人受有左小腿深部撕脫傷（10公分）併肌肉受損及腓骨幹閉
    鎖性骨折、右側鎖骨骨幹移位閉鎖性骨折、左膝挫擦傷等傷
    害，被告為肇事次因，告訴人為肇事主因。並審酌被告犯後
    於原審及本院審理時均坦承犯行，於原審審理終結前，因對
    於調解未達成共識而未能和解，嗣被告於上訴本院後，終與
    告訴人成立和解。並審酌被告於本院自述高職肄業之教育程
    度，未婚，無子女，現於超商擔任門市人員，月收入約3-4
    萬元，目前與阿嬤同住之家庭生活與經濟狀況等一切情狀，
    量處如主文第2項所示之刑，並諭知易科罰金之折算標準。
　㈣末按刑法第74條規定得宣告緩刑者，以未曾因故意犯罪受有
    期徒刑以上刑之宣告，或前因故意犯罪受有期徒刑以上刑之
    宣告，執行完畢或赦免後5年內，未曾因故意犯罪受有期徒
    刑以上刑之宣告為條件。所稱「受有期徒刑以上刑之宣告」
    ，係指宣告其刑之裁判確定而言。因此，在判決前已受有期
    徒刑以上刑之宣告確定者，即不合於緩刑條件（最高法院11
    0年度台上字第6057號判決參照）。查被告前因分別施用第
    一、二級毒品罪，經原審法院102年度訴字第392號、本院10
    2年度上訴字第612號判決應執行有期徒刑1年6月確定（第1
    案）；因施用第一級毒品罪，經原審法院102年度訴字第100
    1號判決處有期徒刑1年10月確定（第2案）；因分別施用第
    一、二級毒品罪，經原審法院103年度訴字第699號判決應執
    行有期徒刑1年10月確定（第3案），前述第1案、第2案嗣經
    原審法院102年度聲字第2431號裁定應執行有期徒刑3年2月
    確定，並與第3案合併執行，被告於103年4月8日入監至107
    年1月11日假釋出監，於108年2月6日假釋付保護管束期滿，
    未經撤銷假釋視為執行完畢，有臺灣高等法院被告前案紀錄
    表在卷足憑，是被告既曾因犯罪受有期徒刑以上刑之宣告，
    執行完畢後尚未屆滿5年，揆諸前揭法律規定與說明，已不
    合緩刑之條件，本院自不得併為緩刑之諭知。　
據上論斷，應依刑事訴訟法第369條第1項前段、第364條、第299
條第1項前段、刑法第284條前段、第62條前段、第41條第1項前
段，刑法施行法第1條之1第1項，判決如主文。
本案經檢察官謝旻霓提起公訴，檢察官陳建弘到庭執行職務。
中    華    民    國   111    年    11    月    29   日
                  刑事第五庭    審判長法  官  張瑛宗
                                      法  官  黃裕堯
                                      法  官  林逸梅
以上正本證明與原本無異。
不得上訴。
                                      書記官  施淑華
中    華    民    國   111    年    11    月    29   日

附錄本案論罪科刑法條： 　　
中華民國刑法第284條
因過失傷害人者，處1年以下有期徒刑、拘役或10萬元以下罰金
；致重傷者，處3年以下有期徒刑、拘役或30萬元以下罰金。